【裁判字號】    89,訴,3558
【裁判日期】    900201
【裁判案由】    損害賠償
【裁判全文】
臺灣臺北地方法院民事判決  八十九年度訴字第三五五八號
    原      告  盈泰科技股份有限公司
    法定代理人  甲○○
    訴訟代理人  趙國生律師
    被      告  乙○○                住台北市○○區○○街六八之十六號
右當事人間請求損害賠償事件，由刑事庭移送前來，本院判決如左：
    主    文
被告應給付原告新台幣貳佰零柒萬壹仟壹佰伍拾伍元，及自民國八十八年十月六日起
至清償日止按年息百分之五計算之利息。
訴訟費用由被告負擔。
本判決於原告以新台幣陸拾玖萬壹仟元供擔保後，得假執行。
    事    實
甲、原告方面：
一、聲明：除假執行擔保金額外，如主文所示。
二、陳述：
（一）被告乙○○與訴外人溫修瑾共同實際經營設於台北市市○○道○段八六號三樓
      之金寬科技股份有限公司（下稱金寬公司）（乙○○推由溫修瑾擔任金寬公司
      負責人），詎乙○○明知金寬公司因不當擴大經營，入不敷出，財務陷於困難
      已無資力，竟基於意圖為金寬公司不法之所有，自民國八十七年七月間起，陸
      續在上址以金寬公司名義用電話向原告盈泰公司訂購電腦資訊相關產品總計新
      台幣（以下同）二百零七萬一千一百五十五元之貨品，原告公司不疑有詐，先
      後依乙○○或溫修瑾之指示，於八十七年七月十三日、二十二日、八月一日、
      二十六日及九月三日分五次交付所訂購之電腦資訊相關產品予金寬公司，乙○
      ○與溫修瑾並簽發如附表所示之支票作為付款方法，藉以取信原告公司，詎屆
      期支票均未獲兌現，其餘貨款亦未給付，金寬公司人去樓空，乙○○、溫修瑾
      逃逸無蹤，原告公司方知受騙，刑事部分經台北地方法院檢察署以八十七年偵
      字第二二九九八號起訴，經鈞院八十八年易字第一五九八號刑事判決處被告有
      期徒刑壹年陸月在案。
（二）被告以詐術使原告陸續交貨，致使原告受有二百零七萬一千一百五十五元之損
      害，係被告乙○○不法侵害所生之結果，爰依民法第一百七十九條、第一百八
      十四條規定，請求被告如數給付，為此提起本件訴訟。
（三）按民法第九十二條第一項規定，受詐欺人固得撤銷其意思表示，但究否同時構
      成民法第一八四條第一項侵權行為，應視情形而定，如符合侵權行為之成立要
      件，被害人併得據以請求損害賠償，兩者可以同時併存，並不互相排斥（參照
      最高法院六十七年台上字第四三四號判決）。又按六十三年第二次民庭庭推總
      會決議(二)，旨在闡明侵權行為以實際受有損害為其成立要件，非謂類此事件，
      在經依法撤銷前，當事人縱已受有實際損害，亦不得依侵權行為法則請求損害
      賠償（參照六十七年第十三次民庭庭推總會決議）。
（四）被告坦承以金寬公司名義向原告公司訂購電腦資訊相關產品，並自認積欠二百
      零七萬一千一百五十五元之貨款金額，原告受有損害，洵堪認定。
三、證據：提出支票三紙及退票理由單三紙、銷貨單一件為證。
乙、被告方面：
  被告未於言詞辯論期日到場，亦未提出書狀作何聲明或陳述。
丙、本院依職權調閱本院八十八年易字第一五九八號乙○○詐欺案刑事卷。
    理    由
甲、程序部分
  被告未於言詞辯論期日到場，核無民事訴訟法第三百八十六條所列各款情形，爰依
  原告之聲請，由其一造辯論而為判決。
乙、得心證之理由：
一、本件原告主張：被告乙○○明知金寬公司因不當擴大經營，入不敷出，財務陷於
    困難，竟自八十七年七月間起，陸續以金寬公司名義用電話向原告公司訂購電腦
    資訊相關總計二百零七萬一千一百五十五元之貨品，原告公司先後依被告之指示
    ，於八十七年七月十三日、二十二日、八月一日、二十六日及九月三日分五次交
    付所訂購之電腦資訊相關產品予金寬公司，乙○○並簽發如附表所示之支票作為
    付款方法，藉以取信原告公司，詎屆期支票均未獲兌現，其餘貨款亦未給付，金
    寬公司人去樓空，乙○○逃逸無蹤，原告公司方知受騙，致使原告受有二百零七
    萬一千一百五十五元之損害，刑事部份經台北地方法院檢察署以八十七年偵字第
    二二九九八號起訴，經本院八十八年易字第一五九八號刑事判決處被告詐欺罪處
    以有期徒刑壹年陸月之事實，業據其提出支票三紙及退票理由單三紙、銷貨單一
    件為證，並經本院調閱本院八十八年易字第一五九八號乙○○詐欺案刑事卷查閱
    屬實。被告未於言詞辯論期日到場，亦未提出書狀作何答辯以供審酌，應認原告
    之主張為真正。
二、按因故意或過失，不法侵害他人之權利者，負損害賠償責任。故意以背於善良風
    俗之方法，加損害於他人者，亦同。民法第一百八十四條第一項定有明文。次按
    民法第九十二條第一項規定，受詐欺人固得撤銷其意思表示，但究否同時構成民
    法第一八四條第一項侵權行為，應視情形而定，如符合侵權行為之成立要件，被
    害人併得據以請求損害賠償，兩者可以同時併存，並不互相排斥（參照最高法院
    六十七年台上字第四三四號判決）。又按六十三年第二次民庭庭推總會決議(二)，
    旨在闡明侵權行為以實際受有損害為其成立要件，非謂類此事件，在經依法撤銷
    前，當事人縱已受有實際損害，亦不得依侵權行為法則請求損害賠償（參照六十
    七年第十三次民庭庭推總會決議）。被告乙○○以詐術不法侵害原告之財產，致
    原告受有二百零七萬一千一百五十五元之貨款金額之損害，既經認定如上，其對
    於原告因而所受之損害，自應負賠償責任。
三、從而，原告依據侵權行為之法律關係，訴請被告給付貳佰零柒萬壹仟壹佰伍拾伍
    元，及自起訴狀繕本送達之翌日即八十八年十月六日起至清償日止按年息百分之
    五計算之利息，為有理由，應予准許。
四、假執行之宣告：
  原告陳明願供擔保，聲請宣告假執行，經核合於法律之規定，爰酌定相當之擔保金
  額併宣告之。
五、結論：本件原告之訴為有理由，並依民事訴訟法第三百八十五條第一項前段、第
    七十八條、第三百九十條第二項，判決如主文。
中      華      民      國    九十      年      二      月        一    日
                                            民事第三庭法      官  張明輝
右為正本，係照原本作成。
如對本判決上訴，須於判決送達後廿日內向本院提出上訴狀
中      華      民      國    九十      年      二      月        一    日
                                                      書  記  官  王苑琛
附表：
┌─┬───────┬────┬──────┬──────────┬──┐
│編│詐  欺  時  間│被害人  │詐得財物    │付  款  方  法      │備註│
│號│              │        │（新台幣）  │（新台幣）          │    │
├─┼───────┼────┼──────┼──────────┼──┤
│一│自八十七年七月│盈泰公司│ＶＯＯＤＯＯ│簽發發票人金寬公司、│以金│
│  │十三日起至同年│        │、音效卡等相│付款人合庫城東支庫、│寬公│
│  │九月三日止    │        │關電腦資訊產│票載發票日八十七年九│司名│
│  │              │        │品，合計二百│月二十九日、九月二十│義訂│
│  │              │        │０七萬一千一│九日、十月六日、面額│貨  │
│  │              │        │百五十五元  │分別為一百四十三萬元│    │
│  │              │        │            │、五千元、四十萬一百│    │
│  │              │        │            │五十五元之支票三張，│    │
│  │              │        │            │合計一百八十三萬五千│    │
│  │              │        │            │一百五十五元（均退票│    │
│  │              │        │            │），其餘貨款未簽發支│    │
│  │              │        │            │票作為付款方法      │    │
└─┴───────┴────┴──────┴──────────┴──┘


司法院資訊處製作；財團法人民間司法改革基金會備份。
